臺灣高等法院高雄分院刑事判決
111年度交上訴字第68號
上  訴  人  
即  被  告  蘇柏源


選任辯護人  王芊智律師（法扶律師）
上列上訴人因公共危險等案件，不服臺灣橋頭地方法院111年度
交訴字第10號，中華民國111年4月22日第一審判決（起訴案號：
臺灣橋頭地方檢察署110年度偵字第9636號），提起上訴，本院
判決如下：
    主  文
原判決關於其宣告刑部分，均撤銷。
蘇柏源所犯之過失傷害罪，處拘役參拾日，如易科罰金，以新臺
幣壹仟元折算壹日；所犯之肇事致人傷害逃逸罪，處有期徒刑陸
月，如易科罰金，以新臺幣壹仟元折算壹日。
    事實及理由
壹、程序事項：
　　本件上訴人即被告蘇柏源（下稱被告）於本院準備程序及審
    判程序中，已陳明其上訴範圍為：就原判決之量刑上訴，犯
    罪事實不在上訴範圍等語（見本院卷第93頁、第144頁），
    故而，本院僅就原審判決之量刑妥適與否進行審理，至於原
    審判決其他部分，則非本院審查範圍，先此敘明。
貳、本案據以審查上揭量刑妥適與否之原審所認定之犯罪事實、
    所犯罪名：
一、犯罪事實：
    蘇柏源於民國110年4月23日13時30分許，駕駛車牌號碼0000
    -00號自用小客車，自高雄市鳥松區大埤路與大智路口附近
    之「仁美歡樂世界」旁路邊起駛，欲進入大埤路由西往東方
    向之慢車道時，本應注意車輛起駛前應顯示方向燈，並注意
    前後左右有無障礙或車輛行人，且應讓行進中之車輛行人優
    先通行，而依當時天候晴、日間自然光線、柏油路面乾燥、
    無缺陷、無障礙物及視距良好等情，客觀上並無不能注意之
    情事，竟疏未注意及此，未顯示方向燈並禮讓行進中之車輛
    優先通行，即貿然起駛進入該車道，適有黃柏諺騎乘車牌號
    碼000-0000號普通重型機車，沿該車道行駛至該處，見狀閃
    避不及、緊急煞車而失控自摔倒地，再與同向由林川祿所騎
    乘之車牌號碼000-0000號普通重型機車發生碰撞，致黃柏諺
    受有雙側肩膀擦傷、雙側上臂擦傷、雙側手肘擦傷、左側手
    指擦傷、左側手部擦傷、左側腕部擦傷、雙側膝部擦傷、左
    側小腿擦傷、左側踝部擦傷等傷害，林川祿亦受有右膝鈍挫
    傷之傷害（林川祿受傷部分，未據告訴）。詎蘇柏源於肇事
    後明知黃柏諺、林川祿已受有傷害，卻未對2人為任何救護
    或其他必要措施，亦未留下個人資料及任何聯絡方式，即基
    於肇事逃逸之犯意，逕自駕車離開現場，經目擊上情之董韋
    麟騎乘機車追至前方路口，待蘇柏源停等紅燈時，向蘇柏源
    表示方才有機車騎士因其起駛行為而倒地受傷，並要求蘇柏
    源留在現場，然蘇柏源不予理會，仍於綠燈後駕車離開。
二、所犯罪名：
　　被告所為，係犯刑法第284條前段之過失傷害罪，及修正後
    刑法第185條之4第1項前段之肇事致人傷害逃逸罪。
參、被告上訴有無理由之論斷：
一、被告上訴意旨略以：被告之前是因為主觀上認為未撞到人，
    本案車禍的發生與其無關，所以才會否認犯行，現被告已經
    知錯，會改過自新，且有2名小孩須扶養，爰請從輕量刑等
    語。
二、累犯不加重：
　　被告前因不能安全駕駛之公共危險案件，經臺灣屏東地方法
    院以106年度交簡字第2945號判處有期徒刑4月確定，於107
    年6月15日易科罰金執行完畢，有臺灣高等法院被告前案紀
    錄表在卷可憑，被告於前開有期徒刑執行完畢後，5年以內
    故意再犯本案肇事致人傷害逃逸之有期徒刑以上之罪，固為
    累犯，惟參照司法院釋字第775號解釋所揭示「應秉個案情
    節裁量是否加重最低本刑，俾免人身自由遭受過苛侵害」之
    旨，審酌被告所犯前揭構成累犯之罪，與本案類型並不相同
    ，兩者間亦無延續性或關聯性，認倘依刑法第47條第1項規
    定加重其刑，容有過苛之虞，因而不依前揭規定加重其刑。
    惟基於累犯資料本來即可在刑法第57條第5款「犯罪行為人
    之品行」中予以負面評價，本院爰就被告前開構成累犯之前
    科、素行資料，列為刑法第57條第5款所定「犯罪行為人之
    品行」之審酌事項。
三、撤銷原判決宣告刑之理由：
    按刑之量定，為求個案裁判之妥當性，法律賦予法院裁量之
    權，於科刑時自應審酌刑法第57條所列各款情狀，為被告量
    刑輕重之標準，俾符合罪刑相當，使罰當其罪，輕重得宜。
    查被告於原審審理時，雖否認犯行，且未與告訴人黃柏諺、
    被害人林川祿達成和解，惟其於本院審理時，除已坦認犯行
    ，並與告訴人黃柏諺達成民事調解，且當庭給付完畢，有本
    院111年度交附民移調字第28號調解筆錄存卷可按（見本院
    卷第83至84頁），原審未及審酌此節，致未能依刑法第57條
    第10款「犯罪後之態度」詳為審酌，科以被告前述所犯2罪
    適當之刑，尚有未合。被告上訴指摘原判決量刑過重而有不
    當，為有理由，應由本院將原判決關於量刑部分予以撤銷改
    判。
四、量刑：
　　爰審酌被告駕駛自用小客車上路，未能確實遵守交通安全規
    則以保護其他用路人之生命、身體安全，因而肇生本案車禍
    ，復未留在肇事現場為適當處理，或對傷者即告訴人黃柏諺
    、被害人林川祿施以救護措施，亦未等待警方前往處理事故
    以釐清責任，即逕自駕車離開現場，缺乏尊重用路人安全之
    觀念，並有礙檢警對肇事者身分之追查，所為實有不該；惟
    念及被告於本院審理時終能坦認犯行，並與告訴人黃柏諺達
    成民事調解，有如上述，堪認其已反省所為之非是，並盡力
    彌補所造成之損害；復酌以被告因過失所造成告訴人黃柏諺
    之傷害程度、其肇事逃逸之犯罪動機、手段，及其如上揭所
    述之構成累犯之素行與自陳之智識程度、生活狀況（見本院
    卷第152頁）等一切情狀，就其所犯過失傷害部分量處拘役3
    0日、肇事逃逸部分量處有期徒刑6月，並均諭知以新臺幣10
    00元折算1日之易科罰金折算標準。
五、按「受2年以下有期徒刑、拘役或罰金之宣告，而有下列情
    形之一，認以暫不執行為適當者，得宣告2年以上5年以下之
    緩刑，其期間自裁判確定之日起算：未曾因故意犯罪受有
    期徒刑以上刑之宣告者。前因故意犯罪受有期徒刑以上刑
    之宣告，執行完畢或赦免後，5年以內未曾因故意犯罪受有
    期徒刑以上刑之宣告者。」刑法第74條第1項定有明文。被
    告前因不能安全駕駛之公共危險案件，經臺灣屏東地方法院
    以106年度交簡字第2945號判處有期徒刑4月確定，於107年6
    月15日易科罰金執行完畢，前已述及，則被告既因故意犯罪
    受前開有期徒刑之宣告，並於前述執行完畢後之5年內（即1
    10年4月23日），再犯本件過失傷害及肇事逃逸罪，揆之前
    開規定，自不得對其為緩刑之宣告，附此敘明。　　
據上論結，應依刑事訴訟法第369條第1項前段、第364條、第299
條第1項前段，判決如主文。　　
本案經檢察官靳隆坤提起公訴，檢察官郭振昌到庭執行職務。
中　　華　　民　　國　　111 　年　　10　　月　　4 　　日
                    刑事第三庭  審判長法  官  吳進寶
                                      法  官  陳億芳
                                      法  官  徐美麗
以上正本證明與原本無異。
過失傷害部分不得上訴。
肇事逃逸部分如不服本判決應於收受本判決後20日內向本院提出
上訴書狀，其未敘述上訴理由者，並得於提起上訴後20日內向本
院補提理由書狀（均須按他造當事人之人數附繕本）「切勿逕送
上級法院」。
中　　華　　民　　國　　111 　年　　10　　月　　4 　　日
                                      書記官  吳宗霖
附錄本判決論罪科刑法條：
《中華民國刑法第284條》
因過失傷害人者，處1年以下有期徒刑、拘役或10萬元以下罰金
；致重傷者，處3年以下有期徒刑、拘役或30萬元以下罰金。
《修正後中華民國刑法第185條之4》
駕駛動力交通工具發生交通事故，致人傷害而逃逸者，處6月以
上5年以下有期徒刑；致人於死或重傷而逃逸者，處1年以上7年
以下有期徒刑。
犯前項之罪，駕駛人於發生交通事故致人死傷係無過失者，減輕
或免除其刑。